【裁判字號】    97,交聲,3083
【裁判日期】    971215
【裁判案由】    交管條例聲異
【裁判全文】
臺灣板橋地方法院交通事件裁定        97年度交聲字第3083號
原處分機關  交通部公路總局臺北區監理所
異  議  人
即受處分人  甲○○
                    國民
上列異議人即受處分人因違反道路交通管理處罰條例案件，對於
交通部公路總局臺北區監理所於民國97年11月24日北監自裁字裁
40-CG0000000號裁決處分（原舉發案號：臺北縣政府警察局97年
8 月29日北縣警交字第CG-0000000號）聲明異議，本院裁定如下
：
    主      文
原處分撤銷。
甲○○汽車駕駛人，爭道行駛，有任意跨越兩條車道行駛之情形
，處罰鍰新臺幣陸佰元，並記違規點數壹點。
    理      由
一、原處分意旨略以：本件異議人即受處分人甲○○於民國97年
    8 月25日下午2 時59分許，駕駛車牌號碼2T-3487 號自用一
    般小客車，行經臺北縣中和市○○路與景平路口，因「任意
    跨越兩條車道行駛」之違規事實，經警拍照採證後逕行舉發
    。嗣異議人於舉發通知單上所載應到案日期前向原處分機關
    提出申訴，經原處分機關函請原舉發單位調查結果，仍認異
    議人有上開違規行為，原處分機關乃以異議人有「任意跨越
    兩條車道行駛」之違規，依道路交通管理處罰條例第45條第
    12款規定，裁處異議人罰鍰新臺幣（下同）600 元。
二、本件聲明異議意旨略以：異議人於上揭時、地，原依規定行
    駛於內側車道，因前方機車騎士違規切入內側車道，異議人
    為避免撞擊該機車騎士，並預防後方車輛因異議人緊急煞車
    發生追撞，遂變換至右側車道，乃緊急防衛之駕駛行為，並
    非恣意變換車道，為此聲明異議，請求撤銷原處分云云。
三、按汽車駕駛人，爭道行駛有任意跨越兩條車道行駛者，處60
    0 元以上1,800 元以下罰鍰；又汽車駕駛人有第45條情形者
    ，除依原條款處罰緩外，記違規點數1 點，道路交通管理處
    罰條例第45條第12款、第63條第1 項第1 款分別定有明文。
    次按違反行政法上義務之行為非出於故意或過失者，不予處
    罰，行政罰法第7 條第1 項定有明文，是人民違反法律上之
    義務而應受行政罰之行為，以故意或過失為其責任條件。又
    按禁止變換車道線，用以禁止行車變換車道，道路交通標誌
    標線號誌設置規則第167 條第1 項訂有明文。而道路交通標
    誌、標線、號誌之設置，係主管機關基於整體交通考量所為
    之規劃，目的係為維護社會大眾使用道路之秩序，用以確保
    人車通行之安全，在非緊急避難之情況下，尚不能以任何緣
    故恣意枉顧交通標誌、標線、號誌之設置，以自行認定之必
    要狀況使用道路，否則交通秩序必無法維繫。又所謂緊急避
    難，乃指行為人處於危急情況下，為避免自己或他人生命、
    身體、自由、名譽、或財產之緊急危難而出於不得已之行為
    ，故避難行為在客觀上必須為達成避難目的之唯一而必要之
    手段。
四、經查：
（一）異議人於前揭時、地，駕駛上開自用小客車，因跨越雙白
      實線，而任意跨越兩條車道行駛，為警拍照逕行舉發之事
      實，為異議人所不否認，並有採證相片2 張、臺北縣政府
      警察局97年8 月29日北縣警交字第CG-0000000號舉發違反
      道路交通管理事件通知單1 紙在卷可查，應堪信實。
（二）異議人固以前揭情詞置辯，然查：
   1、依卷附採證相片所示，異議人所駕駛之車牌號碼2T-3487
      號自用小客車前方，雖確實行有1 部重型機車，然該機車
      是否確如異議人所述，突然違規切入內側車道，而使異議
      人處於危急情況下，因而必須採取避難措施，尚屬無從證
      明。且因卷附相片所示該機車之車牌號碼模糊難辨，亦無
      從傳訊該名騎士到庭為證。則異議人上開所辯，認係為避
      免該騎士忽然切入之緊急情況，因而為避險之駕駛行為云
      云，已有可疑。
   2、又異議人所駕駛之上開自用小客車於97年8 月25日下午2
      時59分5 秒時，已行駛於雙白實線上擬變換至右側車道，
      該時其前方之機車騎士已行至內側車道停止線位置，此有
      採證相片1 張在卷可查。足見異議人於上開時點以前，早
      已起意變換車道，該時縱有機車騎士忽然切入異議人前方
      車道，異議人是否無從以煞停之方式避免撞擊該機車騎士
      ，應非無疑。再自採證相片觀之，異議人所駕駛之上開自
      用小客車於同日下午2 時59分7 秒時，已駛至中間車道停
      止線位置，該時內側車道之機車騎士已不在採證相片影像
      中，足見該機車騎士早已駛離內側車道，而採證相片亦未
      見異議人有煞車之舉，則在異議人以正常速度行駛之情形
      下，已不見得會撞擊該機車騎士，倘輔以煞停之措施，更
      無撞擊該機車騎士之可能。
   3、又查異議人行駛於內側車道當時，其後方並無來車，此觀
      採證相片2 張自明。則本件縱有機車騎士忽然切入之緊急
      狀況，倘異議人旋即施以煞停之措施，應已足以達成避免
      撞擊前方機車騎士之目的，又無遭後方來車追撞之可能。
      反觀中間車道，於異議人違規跨越雙白實線變換至中間車
      道時，其右方行有1 部藍色自小客車，後方亦行有1 部計
      程車及1 部白色自小客車，則異議人任意跨越雙白實線，
      變換至中間車道，反而有撞擊上開車輛之可能，是異議人
      該時任意跨越雙白實線變換車道，在客觀上並非為達成避
      難目的之唯一而必要之手段。則異議人跨越兩條車道行駛
      之行為，自不構成緊急避難，而得阻卻違法，其所辯洵非
      可採。
五、綜上所述，異議人於上揭時、地，確有「任意跨越兩條車道
    行駛」之違規，堪以認定。原處分機關審酌違規相關情節，
    依首揭規定，裁處異議人罰鍰600 元，固非無見。然原處分
    機關漏未併依道路交通管理處罰條例第63條第1 項第1 款規
    定記違規點數1 點，顯與上開規定有違。故異議人聲明異議
    雖無理由，惟上開處分既有違法之處，自應由本院予以撤銷
    ，並審酌上開違規情節，依道路交通管理處罰條例第45條第
    12 款 、第63條第1 項第1 款及違反道路交通管理事件統一
    裁罰基準表規定，裁處異議人600 元罰鍰，並記違規點數1
    點，以臻適法。
六、據上論斷，應依道路交通案件處理辦法第20條前段，裁定如
    主文。
中    華    民    國    97    年    12    月    15    日
                    交通法庭    法  官  謝梨敏
以上正本證明與原本無異
如不服本裁定應於送達後5日內向本院提出抗告狀
                                書記官  林壯隆
中    華    民    國    97    年    12    月    15    日


司法院資訊處製作；財團法人民間司法改革基金會備份。
